臺灣臺中地方法院刑事判決　　　　　　　 96年度易字第871號
公　訴　人　臺灣臺中地方法院檢察署檢察官
被　　　告　甲○○
上列被告因詐欺案件，經檢察官提起公訴（96年度偵緝字第427號）
，本院判決如下：
    主    文
甲○○幫助意圖為自己不法之所有，以詐術使人將本人之物交付
，處有期徒刑肆月，如易科罰金，以新臺幣壹仟元折算壹日。
    犯罪事實
一、甲○○見報上刊登租用帳戶之廣告後，即撥打廣告上所留之
    電話號碼與真實姓名年籍不詳之成年人「鄭小姐」聯絡，雙
    方約明由甲○○將郵局帳戶提供予「鄭小姐」使用半個月，
    甲○○可獲取新臺幣（下同）八千元代價後，甲○○在可預
    見其將如附表所示郵局帳戶存摺及提款卡等資料提供予「鄭
    小姐」及所屬共同詐欺成員後，「鄭小姐」等將可能藉由蒐
    集所得之郵局機構帳戶存摺、提款卡等資料，遂行詐欺取財
    犯罪之目的，而其發生並不違背自己本意之情況下，基於幫
    助他人犯詐欺取財罪之不確定故意，先依「鄭小姐」指示於
    民國九十五年八月二十五日至臺中縣烏日國小附近之郵局申
    辦語音服務後，旋在該郵局外面將如附表所示郵局帳戶之存
    摺、提款卡及密碼資料等均提供予「鄭小姐」（當時另有一
    姓名年籍不詳之成年男子與「鄭小姐」同行）使用。嗣「鄭
    小姐」所屬之詐欺集團成員，即共同基於意圖為自己不法所
    有之犯意聯絡，先推由真實姓名不詳之成年男子於九十五年
    八月三十日上午十時許，撥打電話向乙○○詐稱：乙○○欠
    電話費一萬八千元等語，並請乙○○打電話至警政署防偽科
    詢問，乙○○依言撥打電話後，又由一自稱劉志豐檢察官之
    不詳成年男子對乙○○騙稱要外出查證，由其學弟郭瑞發接
    手等語，繼對乙○○騙稱乙○○欠款致帳戶遭凍結等語，並
    指示乙○○打電話至中央存款保險局，待乙○○依言撥打電
    話後，某自稱「葉小姐」姓名年籍不詳之成年女子即對乙○
    ○詐稱須匯錢至帳戶內等語，致使乙○○不知有詐，陷於錯
    誤，旋依對方指示，於同日至合作金庫商業銀行石牌分行，
    匯款八十萬元至甲○○上開郵局帳戶內。嗣因乙○○察覺有
    異旋於同日即報警處理，經警通知將該帳戶列為警示帳戶，
    始未遭對方領走該八十萬元。
二、案經臺中市警察局第四分局報告臺灣臺中地方法院檢察署檢
    察官偵查起訴。
    理  由
一、訊據被告甲○○對於上揭犯罪事實，除矢口否認有何幫助詐
    欺取財之不確定故意外，餘均坦承不諱，辯稱：伊沒有想到
    對方會使用伊帳戶去向他人騙錢云云。惟查，（一）上揭犯
    罪事實，除被告確具有幫助詐欺取財之不確定故意一節外，
    餘均據被告直承屬實，核與證人即被害人乙○○證述遭詐騙
    經過情節相符，並有被告所開設上開郵局帳戶之開戶資料、
    交易明細及乙○○匯款執據各一份在卷可稽，已足認定。（
    二）按刑法上之故意，可分為直接故意與不確定故意（間接
    故意），所謂「不確定故意」，係指行為人對於構成犯罪之
    事實，預見其發生而其發生並不違背其本意者，刑法第十三
    條第二項定有明文；而金融機構帳戶係個人理財之重要工具
    ，且關係個人財產、信用之表徵，豈能隨意交予他人，如該
    他人非供作犯罪所得出入之帳戶或其他不法目的，應無捨棄
    自己申設帳戶而迂迴向他人租用帳戶使用必要；且邇來，利
    用撥打電話、報紙刊登不實廣告或傳簡訊，佯稱他人積欠電
    話費、中獎、或以信用卡、現金卡遭偽造、盜用名義向他人
    詐欺取財之犯罪類型層出不窮，該等犯罪，多數均係利用人
    頭帳戶作為出入帳戶，並經媒體廣為披載，被告行為時為年
    滿二十一歲智識成熟之成年男子，對此自係知之甚明。（三
    ）被告於偵查中先係辯稱：伊上開郵局帳戶資料係放在機車
    置物箱內遭竊云云，嗣於九十六年二月九日本院訊問時辯稱
    ：「（有無問對方為何借帳戶？）對方不肯說。」、「（既
    然對方不肯說為何還借給對方？）因為當時缺錢。」云云；
    嗣於九十六年三月七日本院行準備程序時又改辯稱：「．．
    當天辦完我就把帳戶給對方，『對方跟我說是要合夥工作使
    用』，其他就沒有說什麼，．．」云云，核其所辯先後反覆
    不一，已難採信。況被告係國中畢業，曾隨父親從事水泥工
    ，依被告之教育程度、智識及社會經驗，豈有輕信素不相識
    之人「鄭小姐」所言，而對於「租用」其帳戶之「鄭小姐」
    等人將可能使用其帳戶作為向他人詐欺取財犯行之工具，毫
    無預見之理。再佐以被告於審理中直承：「（是不是想對方
    拿帳戶做什麼也沒有關係，只要拿到錢就好？）是。」等語
    ，益徵被告顯係因缺錢花用，為貪圖「鄭小姐」應允之八千
    元報酬，而將上開郵局帳戶提供予「鄭小姐」所屬共同詐欺
    成員使用，被告確有容任他人利用其帳戶犯詐欺取財罪之不
    確定故意無疑。綜上所述，被告所辯顯係事後飾卸罪責之詞
    ，不足採信。本案事證明確，被告犯行堪以認定。
二、查上開自稱「鄭小姐」之成年人等共同基於意圖為自己不法
    所有之犯意，以上開方式為詐術，使被害人乙○○陷於錯誤
    ，將本人之財物交付，該成年人等所為，應係犯刑法第三百
    三十九條第一項之詐欺取財罪。是核被告甲○○所為，係犯
    刑法第三十條第一項、第三百三十九條第一項之幫助詐欺取
    財罪。被告幫助上開成年人等犯詐欺取財罪，係屬從犯，茲
    衡諸其犯罪情節，並按正犯之刑減輕之。爰審酌被告犯罪之
    動機、目的、手段、其行為時係年滿二十一歲之成年男子，
    竟為貪圖八千元報酬提供帳戶供他人作為詐欺取財工具，增
    加犯罪偵查機關查察犯罪困難、其實際上未獲取對方應允給
    付之八千元報酬、本案被害人乙○○因受騙而匯款至被告帳
    戶之金額高達八十萬元，幸乙○○及時發現受騙，報警處理
    ，未遭對方領走款項及被告犯罪後猶矢口否認犯行，辯稱：
    伊也是受害人云云之態度等一切情狀，量處如主文所示之刑
    ，併諭知易科罰金之折算標準。
據上論斷，應依刑事訴訟法第二百九十九條第一項前段，刑法第
三十條第一項、第二項、第三百三十九條第一項、第四十一條第
一項前段，刑法施行法第一條之一，判決如主文。
中　　華　　民　　國　　96　　年　　3 　　月　　29　　日
                    臺灣臺中地方法院刑事第十庭
                        審判長法　官  賴  妙  雲
                        　    法　官  黃  炫  中
　                            法  官  江  奇  峰
上正本證明與原本無異。
如不服本判決，應於判決送達後十日內向本院提出上訴狀，上訴
於臺灣高等法院臺中分院 (須附繕本)。
                              書記官  江  慧  貞
中　　華　　民　　國　　96　　年　　3 　　月　　29　　日
附錄本案論罪法條全文：
刑法第三百三十九條第一項：
意圖為自己或第三人不法之所有，以詐術使人將本人或第三人之
物交付者，處五年以下有期徒刑、拘役或科或併科一千元以下罰
金。
附表
┌─────┬──────────┬─────┬─────┐
│戶名      │金融機構名稱        │局號      │帳號      │
├─────┼──────────┼─────┼─────┤
│甲○○    │臺中嶺東郵局        │0000000   │0000000   │
└─────┴──────────┴─────┴─────┘
